臺灣桃園地方法院交通事件裁定        100年度交聲字第328號
原處分機關  交通部公路總局新竹區監理所桃園監理站
異  議  人
即受處分人  卓雋棠
上列異議人即受處分人因違反道路交通管理處罰條例案件，對於
交通部公路總局新竹區監理所桃園監理站民國100 年3 月25日所
為之處分（原處分案號：桃監裁罰字第裁52-DP0000000號），聲
明異議，本院裁定如下：
    主  文
原處分撤銷，發回交通部公路總局新竹區監理所桃園監理站。
    理  由
一、原處分意旨略以：異議人即受處分人卓雋棠於民國99年7 月
    22日晚上7 時15分許，騎乘車牌號碼238-GNR 號重型機車，
    行經桃園縣八德市○○路○ 段794 號前時，因「在多車道右
    轉彎，不先駛入外側車道」（此部分未據異議人聲明異議，
    詳後述）及「汽車駕駛人駕駛汽車肇事致人受傷而逃逸」等
    違規行為，經桃園縣政府警察局交通隊員警依違反道路交通
    管理處罰條例第48條第1 項第4 款及第62條第4 項前段等規
    定掣單舉發，嗣因異議人未依違規單所載之應到案日期至原
    處分機關繳納罰鍰結案或提出陳述，故原處分機關乃依上開
    條文、違反道路交通管理事件統一裁罰基準及處理細則第43
    條、第44條及第67條等規定，於100 年3 月25日以桃監裁罰
    字第裁52-DP0000000號違反道路交通管理事件裁決書裁處異
    議人罰鍰新臺幣（下同）9,900 元，吊銷駕駛執照，1 年內
    不得考領駕駛執照在案。
二、聲明異議意旨略以：本件交通事故所涉刑事部分現由鈞院以
    100 年度審交訴字第21號肇事遺棄罪等案件審理中，迄未審
    結確定，故本件行政裁罰部分應待刑事判決確定後再予處理
    ，爰聲明異議等語。
三、按一行為同時觸犯刑事法律及違反行政法上義務規定者，依
    刑事法律處罰之。但其行為應處以其他種類行政罰或得沒入
    之物而未經法院宣告沒收者，亦得裁處之。前項行為如經不
    起訴處分或為無罪、免訴、不受理、不付審理之裁判確定者
    ，得依違反行政法上義務規定裁處之，行政罰法第26條定有
    明文。而觀諸該規定之立法理由：「一行為同時觸犯刑事法
    律及違反行政法上義務規定時，由於刑罰與行政罰同屬對不
    法行為之制裁，而刑罰之懲罰作用較強，故依刑事法律處罰
    ，即足資警惕時，實無一事二罰再處行政罰之必要。且刑事
    法律處罰，由法院依法定程序為之，較符合正當法律程序，
    應予優先適用。但罰鍰以外之沒入或其他種類行政罰，因兼
    具維護公共秩序之作用，為達行政目的，行政機關仍得併予
    裁處，故為第 1項但書規定。前述行為如經檢察官為不起訴
    處分或法院為無罪、免訴、不受理或不付審理（少年事件）
    之裁判確定，行政罰之裁處即無一事二罰之疑慮，故第 2項
    規定此時仍得依違反行政法上義務之規定裁處」，強調一事
    不二罰及刑事法律處罰程序優先之原則，是就裁處罰鍰而言
    ，原則上於刑事法律程序進行至有罪確定時，即不再處以屬
    行政罰之罰鍰，僅於刑事法律程序進行至不起訴處分或為無
    罪、免訴、不受理、不付審理之裁判確定時，方得繼續依違
    反行政法上義務規定裁處罰鍰。次按，觀諸交通部65年10月
    6日（65）交參字第09137號函亦指明：「駕駛人違規肇事致
    人傷、亡，應受吊扣或吊銷執照處分者，於刑事部分未定案
    前，應就駕駛人違規之實際情形與適用法令處罰之條款，詳
    加研判分析，慎重處理，如違規事實未盡明確者，應俟汽車
    肇事責任鑑定或刑案確定後再行裁決」。
四、經查，本件異議人於本院調查時堅決否認有肇事致人受傷而
    逃逸之事實，而上開事實業經臺灣桃園地方法院檢察署檢察
    官以異議人涉犯刑法第185 條之4 肇事遺棄罪及同法第284
    條第1 項前段過失傷害罪而提起公訴（99年度調偵字第993
    號），現由本院以100 年度審交訴字第21號肇事遺棄罪等案
    件審理中等情，有臺灣高等法院被告前案紀錄表附卷可查，
    並經本院調取上開刑事案件卷宗核閱無訛，是異議人上開遭
    裁罰之交通違規事實，同時涉犯刑事法律，且其所涉之刑事
    案件，尚未經不起訴處分或為無罪、免訴、不受理、不付審
    理之裁判確定，日後仍有接受刑事制裁之可能，尚非屬行政
    罰法第26條第2 項所列舉之情形，此時原處分機關若依法為
    行政裁決，將有使異議人同時遭受行政處分及刑事處罰之危
    險，顯與前揭行政罰法第26條規定及其立法意旨相違。從而
    ，為符該規定避免一事二罰之立法意旨，原處分機關自應俟
    上開刑事案件有確定之結果後，始得依行政罰法第26條第2
    項之規定裁處，據此，原處分所裁處罰鍰9,000 元部分，顯
    非適法。至原處分機關處罰吊銷駕駛執照，1 年內不得考領
    駕駛執照部分，固屬上揭規定所指之「其他種類行政罰」，
    惟本件異議人是否確有前揭「駕駛汽車肇事致人受傷而逃逸
    」之事實，仍有待法院審理認定，為避免事實認定有所歧異
    ，自應由本院將原處分全部予以撤銷，並發回原處分機關，
    待上開刑事案件有確定之終局結果後，再由原處分機關視其
    情形一併依法而為裁處，以求妥適。末異議人就其「在多車
    道右轉彎，不先駛入外側車道」之違規行為，既未聲明異議
    （參見本院100 年9 月26日訊問筆錄），自應依原處分內容
    即道路交通管理處罰條例第48條第1 項第4 款及違反道路交
    通管理事件統一裁罰基準及處理細則等相關規定，裁處異議
    人900 元之罰鍰，此自不待言。
五、據上論斷，應依道路交通管理處罰條例第87條第2 項、道路
    交通事件處理辦法第19條前段，裁定如主文。
中    華    民    國    100   年    9    月    30    日
                  交通法庭  法  官  陳振嘉
以上正本證明與原本無異。
如不服本裁定，應於裁定送達後5 日內向本院提出抗告狀。( 應
附繕本)
                            書記官  陳玉芳
中    華    民    國   100    年    9     月    30    日